臺灣板橋地方法院刑事判決　　　　　　　95年度訴字第1876號
公　訴　人　臺灣板橋地方法院檢察署檢察官
被　　　告　丁○○
　　　　　　　　　　（現另案於臺灣臺北監獄臺北分監執行中
上列被告因搶奪等案件，經檢察官提起公訴（95年度偵字第9199
號），本院判決如下：
    主  文
丁○○意圖為自己不法之所有，而搶奪他人之動產，累犯，處有
期徒刑壹年。
被訴竊盜部分免訴。
    事  實
一、丁○○曾於民國89年間因違反毒品危害防制條例案件，經本
    院以89年度訴字第1923號判決判處有期徒刑十月確定，於92
    年1 月2 日執行完畢，猶不知悔改，於94年4 月14日晚上7
    時40分許，在臺北縣中和市○○路與安樂路口，趁甲○○於
    路邊攤用餐之際，徒手搶奪甲○○置放於旁邊椅子之皮包一
    個（內有現金新台幣三千元、身分證、駕照、手機、鑰匙、
    大潤發卡及台新銀行、華南銀行、第一銀行、中國信託商銀
    之信用卡），得手後逃跑至附近巷內停放之機車處，駕駛機
    車逃逸。嗣於94年7 月28日上午11時30分許，在臺北縣永和
    市○○路與仁愛路口前為警查獲其騎乘懸掛F2A-823 號車牌
    （該車牌係戊○○所失竊，丁○○此部分所涉竊盜犯行另判
    決免訴，如後述）之機車，並查獲其身上持有乙○○之駕照
    及己○○之駕照、身分證、健保卡、郵政儲金金融卡（丁○○此部分所涉竊取乙○○之駕照及己○○之駕照、身分證、
    健保卡、郵政儲金金融卡之犯行另判決免訴，如後述），以
    及甲○○之身分證，始查知上情。
二、案經臺北縣政府警察局中和分局報請臺灣板橋地方法院檢察
    署檢察官偵查起訴。
    理  由
甲、有罪部分：
一、按被告以外之人於審判外之陳述，雖不符刑事訴訟法第一百
    五十九條之一至一百五十九條之四之規定，而經當事人於審
    判程序同意作為證據，法院審酌該言詞陳述或書面陳述作成
    時之情況，認為適當者，亦得為證據，刑事訴訟法第159 條
    之5 第1 項定有明文。查證人甲○○於警詢中之陳述，固屬
    被告以外之人於審判外之言詞陳述，惟就證人甲○○於警詢
    中之陳述是否有證據能力一節，被告於本院陳明「同意均有
    證據能力」，且本院斟酌上開證人於警詢中之供述證據取得
    過程並無瑕疵，且與本案待證事實間具有相當之關聯性，以
    之為本案證據尚無不當，是揆諸上開說明，上開證人於警詢
    中之陳述，具有證據能力，合先敘明。
二、訊據被告丁○○矢口否認有何搶奪犯行，辯稱：甲○○的身
    分證是伊在新莊市四維公園撿到的云云。經查：
  (一)上揭搶奪之犯罪事實業據被害人甲○○於警詢、檢察官訊問
    及本院審理時陳述綦詳，依證人甲○○於本院審理時到庭所
    證述：當天我與我母親在轉角的路邊攤吃東西，我將我的包
    包放在旁邊的椅子上，椅子就靠在我的腳邊，我與我母親用
    餐的時候，我接了二通電話，我將我包包裡面的相片拿給我
    母親看，就突然有一個人從我右後方一把抓住我的衣服與我
    的包包，因為我的包包用衣服蓋住，那個人就跑到距離我們
    吃東西的地方十公尺遠的小巷子跑進去，我立刻發現就起身
    追，我追到巷口的時候那個人有回頭看我一眼，他把衣服丟
    在地上，繼續往前跑，接著他就上了一台已經發動的摩托車
    ，我在追他的過程摔了一跤，接著我起身繼續追，那部摩托
    車出了巷口立刻左轉，左轉到了永貞路與中安街口，剛好那
    個路口是綠燈，他就通行無阻就往中安街跑掉，我追不上就
    折回麵攤報警。（問：當時遭搶的時候是否有到警察局作筆
    錄？）有，應該是在中安派出所，第二天派出所請我到里長
    家看監視錄影帶，因為那個路口就在里長家對面，有很多監
    視器，當天警員就在監視器上面側錄二、三張搶我的人的臉
    部照片，我與警員有一起看錄影畫面，我有請警員給我幾張
    照片的影本。（問：94年8 月19日是否有到警局作筆錄？）
    是的，中和分局打電話給我，跟我說我的身分證在摩托車臨
    檢的時候有搜到我的身分證，他們問我身分證為何遺失，所
    以警察就請我到中和分局去看，我就把之前影印下來的照片
    拿去中和分局給警員看。中和分局並不知道我之前在中安派
    出所報案過，經我向中和分局告知後，中和分局才請中安派
    出所把筆錄送到分局去，筆錄中並沒有於監視器拍下的照片
    ，我是到分局之後我才知道那個人叫做丁○○，因為分局的
    警員把丁○○的照片給我看，並且比對我的那張監視器照片
    ，我看起來像同一個人。（問：當時只有你看過監視錄影畫
    面，則你看過該監視錄影的照片與丁○○的照片後，是否可
    以判斷是否是同一個人？）我覺得是同一個人。（問：當時
    你看到監視錄影帶時，是否有看到你被搶的過程？）沒有。
    我只有看到我後來在追那個人的過程，我有摔倒，那個人跨
    上機車就跑了，並且有看到那個人在搶我之前，他把機車放
    在巷子中間，把機車熄火，他戴著安全帽走出巷子又走回來
    ，把機車發動並且把安全帽脫下來，掛在摩托車上。他搶我
    的時候是沒有戴安全帽的。（問：你看監視錄影畫面，影片
    中的那個對你行搶的人面貌是否比你提供的那二張照片清楚
    ？）當然比較清楚，因為上開照片是用數位相機直接拍螢幕
    ，再影印給我的。（問：你在警局的時候看到丁○○的照片
    ，是否如核退偵字第7 頁所示的照片？《提示並命其辨認》
    ）是的。（問：你剛剛證述在警局所見到丁○○的照片，與
    監視錄影畫面所翻拍的照片，這二者你認為像是同一個人，
    你在警察局所見到丁○○的照片，與你印象中皮包被搶時所
    見搶嫌面貌及第二天監視錄影畫面中所見搶嫌，是否同一個
    人？）當天我被搶時，因為光線昏暗，我並沒有看清楚搶嫌
    的面貌，所以單憑被搶當天時的印象，我沒有辦法確定，但
    是第二天我看監視錄影畫面時，會加深我的印象，所以我所
    看到錄影畫面中的搶嫌面貌，我覺得與丁○○照片是同一個
    人。（問：你在法庭所見被告丁○○，是否是當天搶你皮包
    之人？）我覺得是同一個人。（問：你在法庭所見被告丁○○，與你在案發第二天監視錄影帶內所見的搶嫌，是否是同
    一個人？）是的等語（見本院96年2 月6 日審判筆錄），被
    害人甲○○於案發當時，曾目睹搶嫌之面貌，又於翌日至里
    長家觀看監視錄影帶，更清晰目睹搶嫌面貌，加以又有卷附
    自監視錄影帶畫面翻拍之搶嫌照片二張（見臺灣板橋地方法
    院檢察署94年度核退偵字第1296號卷第6 頁）為佐，雖卷附
    之該二張搶嫌照片因係翻拍而來，搶嫌面貌非十分清晰，無
    法僅憑該二張照片即遽然認定，但被害人甲○○以此為其指
    認之佐證，應具可信性。是被害人甲○○因而於警詢時指認
    被告丁○○之照片以及於本院審理時當庭指認本人，均指被
    告丁○○確為案發當時之搶嫌無訛，自可採信。
  (二)況且，本案確為警於94年7 月28日查獲被告身上持有甲○○
    之身分證，益足徵被告丁○○確為本案之搶嫌無誤。被告丁○○雖辯稱：甲○○的身分證是伊在新莊市四維公園撿到的
    ，是裝在一個裝樂透的紙袋裡，伊友人丙○○有看到伊撿起
    云云，並聲請傳喚丙○○到庭，謂丙○○之住址為臺北縣新
    莊市○○路195 巷27號。但經本院依被告所陳「丙○○」之
    資料，提解籍設臺北縣新莊市○○路195 巷27號名為「丙○○」之男子到庭，證人丙○○卻稱不認識被告丁○○，被告
    丁○○亦稱：不認識在庭證人丙○○，我認識的丙○○不是
    在庭的證人云云（見96年3 月27日審判筆錄），更足證被告
    所辯空言無據，洵難採信。尤其，被告丁○○就其所謂拾獲
    甲○○之身分證乙節，原謂：是在被捉到前幾天撿到的，當
    時除了撿到身分證還有一張郵局的金融卡云云（見本院95年
    7 月21日準備筆錄），嗣又改稱是在94年4 月份，約在25日
    下午3 點多，撿到一個裝樂透的紙袋，裡面有身分證及電話
    卡云云（見本院95年10月27日準備程序筆錄），前後所述迥
    異，益證其所辯為不實。從而，本件事證明確，被告犯行洵
    堪認定。
二、核被告所為，係犯刑法第325 條第1 項之搶奪罪。查被告曾
    於89年間因違反毒品危害防制條例案件，經本院以89年度訴
    字第1923號判決判處有期徒刑十月確定，於92年1 月2 日執
    行完畢，有臺灣高等法院被告前案紀錄表一件在卷可稽，其
    於前案92年1 月2 日執行完畢後，五年以內故意再犯本件有
    期徒刑以上之罪，為累犯，應依法加重其刑。爰審酌被告之
    素行狀況、犯罪動機、手段、目的、所生危害及犯罪後態度
    等一切情狀，量處如主文所示之刑。
乙、免訴部分：
一、公訴意旨略稱：被告丁○○(一)於不詳時地，持客觀上可作兇
    器使用之一字螺絲起子開啟機車置物箱之方式，竊取被害人
    乙○○所有之駕照及被害人己○○所有之駕照、身分證、健
    保卡、郵政儲金金融卡。(二)於94年6 月30日21時許，在臺北
    縣永和市○○路91號前，持客觀上可作兇器使用之尖嘴鉗竊
    取被害人戊○○所有之車號F2A-823 號重型機車之車牌一面
    ，得手後將該面車牌懸掛在其兄莊谷良所有車號本為ARB-25
    3 號機車上騎用。嗣為警於94年7 月28日上午11時30分許，
    在臺北縣永和市○○路與仁愛路口前為警查獲其騎乘懸掛F2
    A-823 號車牌之機車，查獲其身上持有乙○○之駕照及己○○之駕照、身分證、健保卡、郵政儲金金融卡，始悉上情，
    因認被告涉連續犯刑法第321 條第1 項第3 款之攜帶兇器竊
    盜罪嫌。
二、按案件曾經判決確定者，應諭知免訴之判決，刑事訴訟法第
    302 條第1 款定有明文。又訴訟上所謂一事不再理之原則，
    關於實質上一罪或裁判上一罪，亦均有其適用，最高法院60
    年台非字第77號著有判例。經查，就上揭(一)部分，公訴意旨
    指被告係於「不詳時地」竊取被害人乙○○、己○○之財物
    ，而被害人乙○○、己○○於警詢、偵查中均未曾到場，卷
    內亦無任何被害人乙○○、己○○之報案紀錄，而被告於本
    院訊問時則自陳：大約是在94年7 月28日為警查獲前一、二
    天，在新莊市○○路那裡撬開機車置物箱偷竊的，我是用經
    磨過的Ｔ型扳手撬開置物箱的等語（見本院96年3 月27日審
    判筆錄），合先敘明。
三、而查，被告曾因於94年8 月9 日晚上8 時5 分許，在臺北縣
    中和市○○路265 巷43號前，竊取他人貨車上之工具箱而犯
    竊盜犯行，經本院於94年10月31日以94年度簡字第4923號判
    決判處拘役五十日，如易科罰金以銀元三百元折算一日，於
    94年12月9 日判決確定，此有臺灣高等法院被告前案紀錄表
    及本院94年度簡字第4923號刑事案卷可稽。則被告就本件於
    「94年6 月30日」、「94年7 月28日為警查獲前一、二天」
    所犯之連續攜帶兇器竊盜犯行（公訴意旨認係連續犯，見起
    訴書第3 頁第2 至4 行），與前述本院94年度簡字第4923號
    刑事案件之犯罪事實，因時間緊接，方法相同，且所犯均為
    基本犯罪構成要件相同之罪名，顯係基於概括犯意反覆為之
    ，應為連續犯。按被告行為後，刑法第56條關於連續犯之規
    定，雖已於94年2 月2 日公布刪除，並同自95年7 月1 日施
    行，但現行刑法第2 條第1 項規定「行為後法律有變更者，
    適用行為時之法律。但行為後之法律有利於行為人者，適用
    最有利於行為人之法律」，即行為後法律有變更者，應為「
    從舊從輕」之比較，則被告連續於「94年6 月30日」、「94
    年7 月28日為警查獲前一、二天」、「94年8 月9 日」所犯
    之竊盜犯行，雖行為後新法業已刪除連續犯之規定，但顯已
    影響行為人刑罰之法律效果，屬法律有變更，依新法第2 條
    第1 項規定，比較新舊法結果，仍應適用較有利於被告之行
    為時法律即舊法論以連續犯，應有裁判上一罪關係而為同一
    案件。故同一案件既如前述業經判決確定，此部分應依法諭
    知免訴之判決。
據上論斷，應依刑事訴訟法第299 條第1 項前段、第302 條第1
款，刑法第325 條第1 項、第47條第1 項，判決如主文。
本案經檢察官王聖涵到庭執行職務。
中　　華　　民　　國　　96　　年　　4 　　月　　30　　日
                  刑事第十三庭  審判長法　官  戴嘉清
                                      法  官  林晏鵬
                                      法  官  陳信旗
以上正本證明與原本無異
如不服本判決應於送達後10日內向本院提出上訴狀
                                      書記官　廖美紅
中　　華　　民　　國　　96　　年　　5 　　月　　15　　日
附錄本案論罪科刑法條全文：
刑法第325 條
意圖為自己或第三人不法之所有，而搶奪他人之動產者，處六月
以上五年以下有期徒刑。
因而致人於死者，處無期徒刑或七年以上有期徒刑，致重傷者，
處三年以上十年以下有期徒刑。
第一項之未遂犯罰之。
